臺灣高等法院刑事判決　　　　　　　 100年度上易字第2592號
上　訴　人　臺灣士林地方法院檢察署檢察官
被　　　告　葉庭瑜
上列上訴人因被告詐欺案件，不服臺灣士林地方法院100年度易
字第49號，中華民國100年9月5日第一審判決（起訴案號：臺灣
士林地方法院檢察署99年度偵字第14455號），提起上訴，本院
判決如下：
    主  文
原判決撤銷。
葉庭瑜意圖為自己不法之所有，以詐術使人將本人之物交付，處
拘役參拾日，如易科罰金，以新臺幣壹仟元折算壹日。
    事  實
一、葉庭瑜明知其所使用之新加坡商星展銀行松山分行支票帳戶
    (帳號：000000000號)陸續自民國(下同)94年11月1日起至97
    年3月27日止已因存款不足而退票；另外，其所使用之陽信
    商業銀行龍江分行支票帳戶(帳號：000000000號)陸續自96
    年12月10日起至97年4月3日止亦因存款不足而退票，本身財
    務窘迫，而無支付能力。仍意圖為自己不法之所有，於97年
    4 月10日，在臺北縣淡水鎮（現改制為新北市淡水區○○○
    路○段8之8號楊振國所經營之新聯釣蝦場內，向楊振國借款
    新臺幣(下同)10萬元，佯稱：這幾天要急用云云，並簽發付
    款人為陽信銀行龍江分行、票號AD0000000號、到期日為97
    年5月10日、面額10萬元之支票1紙以供擔保，用以取信於楊
    振國，致楊振國陷於錯誤，當場交付現金10萬元與葉庭瑜，
    詎楊振國於97年5月13日提示前開支票，因該支票帳戶已成
    為拒絕往來戶而不獲兌現，始知受騙。
二、案經楊振國訴由臺灣士林地方法院檢察署檢察官偵查起訴。
    理  由
甲、證據能力方面:
一、按被告以外之人於審判外之言詞或書面陳述，除法律有規定
    者外，不得作為證據，刑事訴訟法第159條固定有明文，惟
    被告以外之人於審判外之陳述，雖不符同法第159條之1至之
    4規定，而經當事人於審判程序同意作為證據，法院審酌該
    言詞陳述或書面陳述作成時之情況，認為適當者，亦得為證
    據，此亦據同法第159條之5第1項規定明確。查本判決所引
    用之被告以外之人於審判外之陳述部分，雖屬傳聞證據，惟
    據被告及檢察官於本院審理時表示同意做為證據，本院審酌
    上開證據資料製作時之情況，尚無違法不當之瑕疵，亦認為
    以之作為證據應屬適當，揆諸前開規定，依刑事訴訟法第15
    9條之5第1項之規定，認均有證據能力。
二、又按本案認定事實所引用之文書證據、物證等非證據供述證
    據部分，經本院於審判期日依法進行證據之調查、辯論，被
    告及檢察官於本院審理時均表示無意見而不予爭執，本院斟
    酌該等非供述證據並非非法取得，亦無證明力明顯過低之情
    形，且與本案待證事實具有事實之關聯性，亦無證據證明係
    公務員違背法定程序所取得；又卷內之各項文書證據，核無
    刑事訴訟法第159條之4第1款、第2款顯有不可信而不得作為
    證據之情形，均認有證據能力。
乙、實體方面:
一、訊據被告固坦承簽發前開支票等情，惟矢口否認有何詐欺之
    犯意，堅稱伊是向于百齡借款，才開立前開支票給于百齡，
    至於于百齡為何將支票交給楊振國伊不清楚，但伊沒有向楊
    振國借過錢，且伊對自己信用很在意，開立前開支票時尚未
    被拒絕往來，沒有詐欺云云，
二、經查：
（一）被告所使用之新加坡商星展銀行松山分行支票帳戶(帳號
      ：000000000號)陸續自94年11月1日起至97年3月27日止已
      因存款不足而退票；另外，其所使用之陽信商業銀行龍江
      分行支票帳戶(帳號：000000000號)陸續自96年12月10 日
      起至97年4月3日止亦因存款不足而退票，此有法務部票據
      信用資訊連結作業查詢結果在卷可參（偵查卷第46頁），
      顯見被告本身之財務已陷窘迫，並無支付能力。而被告簽
      發前開支票，而該支票經告訴人於97年5月13日提示而不
      獲兌現等情，亦為被告所不否認，復經告訴人楊振國指訴
      明確，並有其提出之前開支票影本及退票理由單影本可資
      佐證（偵查卷第4頁），堪信此部分事實為真實。
（二）又被告曾在告訴人經營前開釣蝦場向告訴人借款10萬元之
      事實，業經告訴人指證明確，證人即與楊振國共同經營釣
      蝦場之合夥人張子涵於原審審理中亦證稱：葉庭瑜陸陸續
      續有來向楊振國與伊合夥的釣蝦場向楊振國借錢，當時楊
      振國、楊永德、葉庭瑜及伊在場，當時楊永德問楊振國說
      ，葉庭瑜這幾天要急用，要拿支票向楊振國借10萬元，後
      來是楊永德拿支票給我，我或楊振國其中一個拿錢交給葉
      庭瑜及楊永德等語（原審卷第113頁）。而在場之證人楊
      永德於偵查中亦證稱：葉庭瑜向楊振國借10萬元的時候，
      是在淡水釣蝦場，當時還有張子涵及一位員工在場，且楊
      振國有叫張子涵去調這筆錢給葉庭瑜，葉庭瑜有開一張10
      萬元支票給楊振國等語一致（偵查卷第27頁），互核證人
      張子涵、楊永德之證詞，就被告確有向告訴人借款10萬元
      一節，均與告訴人指訴一致。再者，證人于百齡於原審審
      理中亦證稱：伊知道楊振國有借款10萬元給葉庭瑜的事，
      因為葉庭瑜要還該筆借款之利息2,00 0元給楊振國，當天
      是我載葉庭瑜去淡水楊振國家，因楊振國不在，他將利息
      2,000元交給張子涵等語（原審卷第106頁背面），亦與證
      人張子涵於原審審理時所稱：借款有約定利息，一個月
      2,000元，借款之後，葉庭瑜曾經與于百齡一起拿利息過
      來付2,000元利息等語（原審卷第113頁背面）相合。衡情
      ，倘被告未曾向告訴人借款，又何需支付告訴人利息，是
      告訴人所稱被告有向告訴人借款10萬元乙節，應堪認定。
      被告所辯伊是向于百齡借款乙節，已非可採。
（三）至借款日期，據證人張子涵於原審審理時證稱：葉庭瑜是
      97 年4月10日來釣蝦場開票借錢，我看到票時，票載日期
      是一個月的遠期支票，如果那天是10號，就是開下一個月
      的10號等語（原審卷第112頁）；輔以被告曾與證人于百
      齡一同向證人張子涵支付前開借款利息2,00 0元之事實，
      則證人張子涵原以前開支票票載日期，即97年5月10日推
      算借款日為前一月即97年4月10日，符合情理。又證人張
      子涵於交付借款、收取支票均在場見證及其與告訴人為合
      夥人等節，亦經告訴人所不否認（偵查卷第15至16頁），
      則證人張子涵利害應與告訴人一致，應無設詞為有利被告
      證述之必要，則被告向告訴人借款應係97年4月10日之事
      實，應堪認定。
 (四) 綜合上情，顯見被告所辯，乃卸責之詞，委無可採。
      被告確有基於意圖為自己不法所有之詐欺犯行，本件事證
      明確，被告之犯行，堪予認定。
三、核被告所為，係犯刑法339條第1項詐欺取財罪。原審未察，
    為被告無罪之諭知，尚有未洽。檢察官執以指摘原判決不當
    ，為有理由，應由本院將原判決撤銷改判。爰審酌被告之素
    行，僅因缺錢即圖謀詐財，利用告訴人之信任而施以詐術，
    所造成告訴人之危害，被告於犯罪後仍飾詞卸責，毫無悔意
    等一切情狀，量處如主文第2項示之刑，並諭知易科罰金之
    折算標準，以資儆懲。
據上論斷，應依刑事訴訟法第369條第1項前段、第364條、第299
條第1項前段、第339條第1項、第41條第1項前段、刑法施行法第
1條之1，判決如主文。
本案經檢察官越方如到庭執行職務。
中    華    民    國   100    年    12    月    15    日
                  刑事第十八庭審判長法  官  吳鴻章
                                    法  官  汪梅芬
                                    法  官  魏瑞紅
以上正本證明與原本無異。
不得上訴。
                                    書記官  葉金發
中    華    民    國   100    年    12    月    16    日